【裁判字號】    89,易,1017
【裁判日期】    900330
【裁判案由】    懲治走私條例
【裁判全文】
臺灣雲林地方法院刑事判決
    公  訴  人  臺灣雲林地方法院檢察署檢察官
    被      告  甲○○
右列被告因違反懲治走私條例案件，經檢察官提起公訴（八十九年度偵字第四七七八
號），本院判決如左：
    主  文
甲○○以銷售私運管制物品進口逾公告數額之走私物品為常業，處有期徒刑柒月。
扣案如附表所示之未貼專賣憑證之洋菸，均沒收之。
    事  實
一、甲○○以販賣飲料及兼賣洋菸為業，曾於民國八十四年間，因銷售走私物品之未
    貼專賣憑證之酒類案件，經本院於八十四年九月二十七日判處有期徒刑六月，緩
    刑三年，猶不知悔改，明知不得販賣未貼有專賣憑證、未稅之洋菸，而所販售之
    未稅洋菸，他人所私運管制物品進口之走私物品，仍基於銷售走私物品為常業之
    犯意，分別於八十九年一月初某日、三月初某日及四、五月間某日、八月中旬某
    日、十月底某日，或在雲林縣斗南鎮○○路橋下，或在同縣西螺鎮○○○路橋下
    ，先後五次以如附表所示之各菸類買進價格，向不詳真實姓名、年藉、綽號「蜜
    蜂」之成年男子販入包括如附表數量之總數量不明之未貼專賣憑證、未稅之走私
    洋菸菸類物品，其中如附表數量分二次販入，任一次總數其完稅價格已逾公告數
    額新臺幣（下同）十萬元，再以如附表所示之各菸類賣出價格，分別出售予不特
    定之顧客牟利，並以之為經濟來源之一種，而賴以為生。嗣於八十九年十一月八
    日十時三十分許，在雲林縣虎尾鎮頂溪里十二鄰過溪四十一之二號處為警查獲，
    並扣得如附表所示未貼專賣憑證、未稅之走私進口菸類。
二、案經雲林縣警察局移送臺灣雲林地方法院檢察署檢察官偵查起訴。
    理  由
一、前述事實，業據被告甲○○坦白承認，並有如附表所示未貼專賣憑證、未稅之菸
    類扣案可稽，此外另有員警所製之偵查報告、現場勘查圖、照片在卷可證。而依
    被告於本院九十年一月二十九日庭訊時之供述：其從事飲料業，兼賣未稅洋菸等
    語，參之被告之配偶乙○○於同日庭訊亦陳述：我們是飲料業之中盤商，販售未
    稅洋菸是為了因應市場之需求等語，足見被告有以販售未稅洋菸為常業之意。核
    被告自白與事實相符，本件事證明確，其犯行可以認定，應依法論罪科刑。
二、依行政院所頒之管制物品項目及其數額，洋菸屬於丙種管制進口物品，而依八十
    八年四月十四日行政院（八八）公法字第一四四○號函，並自同月十六日實施之
    「懲治走私條例公告管制物品項目及數額」公告規定，丙類第一款管制進口物品
    洋菸類，一次私運物品總額，由海關照緝獲時之完稅價格計算，超過十萬元者，
    屬逾公告數額，否則未逾公告數額，本件查扣之如附表所示之未稅洋菸，其七星
    牌洋菸完稅價格為一萬四千二百元；大衛杜夫牌（黑）洋菸完稅價格為七萬七千
    八百九十八元；大衛杜夫牌（白）洋菸完稅價格為八萬一千三百八十六元；峰牌
    洋菸完稅價格為五萬零四百四十五元；卡迪亞牌洋菸完稅價格為一千二百九十三
    元，總完稅價格為二十二萬五千二百二十二元，有財政部臺中關稅局九十年一月
    九日中普緝字第九０一００一九九號函一紙在卷可憑，而被告甲○○於八十九年
    十一月二十八日檢察官偵查時及本院九十年三月二十三日庭訊時均供稱：查扣如
    附表所示數量之未稅洋菸部分，係其分二次進貨等語，則無論被告任一次進貨如
    何組合，定有一次以上其物品總額完稅價格超過十萬元，而逾公告數額，則被告
    所為應係犯懲治走私條例第三條第二項之以銷售私運管制物品進口逾公告數額之
    走私物品為常業罪、臺灣省內菸酒專賣暫行條例第三十七條第五款之未經許可販
    賣未貼專賣憑證菸類罪。至於臺灣省內菸酒專賣暫行條例，雖已經立法院於八十
    八年六月四日三讀通過修正為菸酒管理法，然該新法因尚未經行政院公告施行，
    本件仍有臺灣省內菸酒專賣暫行條例規定之適用。被告一行為，同時觸犯上開二
    罪名，應依刑法第五十五條第一項規定，從一重之以銷售私運管制物品進口逾公
    告數額之走私物品為常業罪處斷。公訴人引用懲治走私條例第八條第二項規定論
    以銷售私運未逾公告數額之管制物品之走私物品罪，容有未洽，惟起訴社會基本
    事實相同，起訴法條應予變更，爰依法變更起訴法條，再被告之行為另違反臺灣
    省內菸酒專賣暫行條例第三十七條第五款之罪，公訴人漏未引用該法條，亦有未
    洽，然因該部分之事實與已起訴部分有一行為而觸犯數罪名之想像競合犯關係，
    為裁判上一罪即訴訟法上同一案件，為起訴效力所及，基於審判不可分原則，本
    院自得一併加以裁判，均附此敘明。又被告因一時生計而貪念失慮，致罹重典，
    且販售所得每條洋菸僅得三十元至五十元利潤而已，顯有情輕法重之嫌，其犯罪
    之情狀亦非不可憫恕，科以法定最低度之刑猶嫌過重，爰依刑法第五十九條之規
    定減輕其刑。爰審酌被告有銷售走私洋菸之素行、其販售洋菸數量、所得利益、
    於社會經濟影響甚輕微及犯後坦承犯行，頗有悔意，態度甚佳等一切情狀，量處
    如主文所示之刑。另關於沒收之規定，其他法律或刑法分則有特別規定者，應優
    先於刑法總則第三十八條沒收規定之適用。被告因違反臺灣省內菸酒賣暫行條例
    規定，經查獲之洋菸，應予沒收，該條例第四十條第一款定有明文，係採義務沒
    收主義，自應優先於採職權沒收主義之刑法第三十八條第一項第二款而適用。是
    本件扣案之如附表所示之未貼專賣憑證之走私洋菸，應依臺灣省內菸酒專賣暫行
    條例第四十條第一款併予宣告沒收，而被告所犯乃該條例第三十條之罪，而依第
    三十七條第五款論科，處罰之行為係販賣或轉讓之洋菸，標的僅及於洋菸不包括
    商標、包裝紙或裝置器物，且該條例第四十條所指「違反本條例規定，經查獲之
    左列物件沒收」所規範之範圍，須違反本條例規定者，方得沒收，故僅應將扣案
    洋菸依第四十條第一款規定諭知沒收，至該條第四款規定沒收之商標、包裝紙，
    則係指行為人違反同條例第七條第五款非經專賣機關之許可，不得「印製」菸酒
    商標、包裝紙，違反者，依同條例第三十七條第二款處罰時，方得沒收，本件被
    告甲既未印製該洋菸之商標、包裝紙，自無庸援引該款規定沒收。況被告縱於販
    賣洋菸同時有販賣該洋菸所附之商標、包裝紙行為，如該商標、包裝紙並非「未
    經專賣機關許可印製」者，不屬違反同條例第三十一條規定之範疇，自不得依同
    條例第三十九條第六款處以罰鍰，亦無從適用第四十條第四款規定沒入之，蓋販
    賣「經專賣機關許可印製之商標、包裝紙」並無處刑罰或行政罰可言，從而公賣
    局查獲扣案時，其扣押物品清單均僅記載洋菸或洋酒，並未記載包括商標、包裝
    紙，該商標、包裝紙既未扣案，判決時，自無庸宣告沒收。至該條例第四十條第
    五款所謂「其他有關菸酒原料或裝置之器物」，係指裝置原料之器物，非裝置成
    品洋菸，自無依該款沒收之可能，公訴人請求併將扣案洋菸所附之包裝紙宣告沒
    收，顯有誤解，再予敘明。
據上論斷，應依刑事訴訟法第二百九十九條第一項前段、第三百條，懲治走私條例第
三條第二項、第十一條，臺灣省內菸酒專賣暫行條例第三十七條第五款、第四十條第
一款，刑法第五十五條、第五十九條，判決如主文。
本案經檢察官林良蓉到庭執行職務。
中      華      民      國      九十    年    三    月      三十        日
                                臺灣雲林地方法院刑事第二庭
                                    法  官  吳  福  森
右正本證明與原本無異。
如不服本判決，應於判決送達後十日內向本院提出上訴狀( 應附繕本 )。
                                    書記官  李  松  坤
中      華      民      國      九十    年    三    月      三十        日
附表：
┌───────┬────────┬────────┬────────┐
│品    名      │  數    量（包）│  每條買價（元）│  每條賣價（元）│
├───────┼────────┼────────┼────────┤
│七星牌        │  一０００      │  三二０        │  三五０        │
├───────┼────────┼────────┼────────┤
│大衛杜夫（黑）│  三三五０      │  三二０        │  三五０        │
├───────┼────────┼────────┼────────┤
│大衛杜夫（白）│  三五００      │  三五０        │  三八０        │
├───────┼────────┼────────┼────────┤
│峰牌          │  一七七０      │  五二０        │  五八０        │
├───────┼────────┼────────┼────────┤
│卡迪亞        │      五０      │  三二０        │  三五０        │
└───────┴────────┴────────┴────────┘
附錄本案論罪科刑法條：
懲治走私條例第三條
運送銷售或藏匿前條第一項之走私物品者，處五年以下有期徒刑、拘役或科或併科新
臺幣九萬元以下罰金。
以犯前項之罪為常業者，處一年以上七年以下有期徒刑，得併科新臺幣二十萬元以下
罰金。
第一項之未遂犯罰之。
臺灣省內菸酒專賣暫行條例第三十七條第五款
有左列各款行為之一者，處一年以下有期徒刑、拘役或科或併科五千元以下罰金：
@  五、違反第三十條之規定，販賣或轉讓未貼專賣憑證之菸類或酒類者。


司法院資訊處製作；財團法人民間司法改革基金會備份。
